臺灣士林地方法院小額民事判決
111年度士小字第1496號
原      告  財政部國有財產署北區分署

法定代理人  郭曉蓉
訴訟代理人  郭哲安律師
被      告  謝文祥
上列當事人間請求給付補償金事件，本院於民國111年8月25日言
詞辯論終結，判決如下：
    主  文
原告之訴駁回 。
訴訟費用新臺幣壹仟元由原告負擔。
    事實及理由要領
一、原告起訴主張：被告於民國96年12月31日就其所占用、由原
    告所管理之臺北市○○區○○段○○段000地號土地（下稱系爭土
    地）一事，與原告簽訂積欠國有土地使用補償金分期付款承
    諾書（下稱系爭承諾書），約定就自91年3月起至96年11月
    止所欠繳之使用補償金新臺幣（下同）71,535元，被告先給
    付1,935元，剩餘69,600元，自97年1月起至98年12月止，共
    分24期繳納，以每月1期，每期2,900元；惟被告僅支付4,83
    5元，剩餘款項共計66,700元，均未繳納，經原告發函催告
    ，被告仍置之不理；本件係債務承認契約，應自簽訂系爭承
    諾書時起計算15年之請求權消滅時效等語，爰依系爭承諾書
    提起本件訴訟，並聲明：被告應給付原告66,700元，及自本
    件支付命令送達翌日起至清償日止，按年息5％計算之利息。
二、被告答辯略以：被告確實有簽署系爭承諾書，但是被告當下
    即後悔，系爭土地僅1.1坪，沒有遮蔽物，不能使用，系爭
    土地上的房子係於6年所建，被告根本不知道有占用系爭土
    地，也沒有得到任何好處，此外多年來原告沒有向被告請求
    給付，被告主張時效抗辯等語，並聲明請求駁回原告之訴。
三、本院之判斷： 
　㈠原告主張其所管理之系爭土地遭被告占用，兩造簽署系爭承
    諾書約定自91年3月起至96年11月止所欠繳之使用補償金為7
    1,535元，由被告先給付1,935元，剩餘69,600元，自97年1
    月起至98年12月止，共分24期繳納，以每月1期，每期2,900
    元，然被告僅繳納前述1,935元及第1期款2,900元（合計4,8
    35元），後款項均未按時繳納，業據原告提出與所述相符之
    系爭土地異動索引查詢資料、系爭承諾書、國有土地使用補
    償金歸檔計算表等件為證。被告亦自承系爭承諾為其所親簽
    並繳納4,835元，然辯稱該土地其並未占用使用云云，惟倘
    被告自91年3月起至96年11月止並未占用系爭土地，何以簽
    署系爭承諾書又繳納部分款項？被告上開辯解，難認可採。
　㈡原告之請求權已罹於時效而消滅：
  1.按利息、紅利、租金、贍養費、退職金及其他一年或不及一
    年之定期給付債權，其各期給付請求權，因5年間不行使而
    消滅；且時效完成後，債務人得拒絕給付，民法第126條、
    第144條第1項分別定有明文。又按消滅時效，因左列事由  
    而中斷：一、請求。二、承認。三、起訴。左列事項，與起
    訴有同一效力：一、依督促程序，聲請發支付命令。二、聲
    請調解或提付仲裁。三、申報和解債權或破產債權。四、告
    知訴訟。五、開始執行行為或聲請強制執行；時效因請求而
    中斷者，若於請求後6個月內不起訴，視為不中斷，民法第1
    29條款、第130條亦分別明定。
  2.本件原告因被告因過去占用系爭土地而須支付土地使用補償
    金，依其性質實為相當於租金之不當得利，其性質與租金相
    類，至於兩造所簽署之系爭承諾書，僅係認定性之和解，並
    無變更兩造原有之法律關係；另兩造於96年12月31日簽訂系
    爭分期付款承諾書，約定之繳納方式為：(1)被告先給付1,9
    35元。(2)剩餘69,600元，自97年1月起至98年12月止，共分
    24期繳納，以每月1期，每期2,900元，於每月末日前自動向
    原告繳納(見本院111年度司促卷第5161卷【下稱司促卷】第
    16頁)。亦足認兩造就被告所積欠之土地使用補償金係約定
    按月定期給付，應屬民法第126條之「其他一年或不及一年
    之定期給付債權」，故不論依土地使用補償金之性質及兩造
    上開約定給付之方式，原告依系爭分期付款承諾書對被告所
    得請求之債權，依上揭規定，其得行使請求權之期間為5年
    ，故原告主張其對被告所得請求債權之期間為15年云云，難
    認可採。
　3.依原告提出之國有土地使用補償金歸檔計算表（見本院卷第
    18頁），可知原告僅繳納1,935元及97年1月應繳之第1期款2
    ,900元後，未再繳納任何款項，佐以系爭承諾書約定積欠達
    2期視為全部到期（見司促卷第16頁)，則至第3期款（繳納
    期限為97年3月31日）未繳納時，自97年4月1日起原告就系
    爭承諾書所載全部款項均為可行使之狀態，應自該日起算請
    求權時效，原告就此亦未提出任何中斷時效之事由及證據，
    則原告就系爭承諾書得請求之剩餘款項，應於102年3月31日
    時效屆滿，然原告係於111年4月22日始向本院聲請支付命令
    ，有民事支付命令聲請狀在卷可查，顯已逾請求權時效，是
    被告辯稱原告之請求權已罹於時效，係屬有據，故被告提出
    時效完成之抗辯後，即應認原告請求權已罹於時效而消滅。
四、原告依系爭承諾書，請求被告給付原告66,700元，及自支付
    命令送達翌日起至清償日止，按年息5％計算之利息，即屬無
    據，應予駁回。又原告之訴既經駁回，其所為假執行之聲請
    即失所依據，應併予駁回。
五、本件判決之基礎已臻明確，兩造其餘攻擊、防禦方法及舉證
    ，經本院審酌後，均與判決結果無影響，爰不一一予以論列
    ，附此敘明。
六、訴訟費用負擔之依據：民事訴訟法第78條。 　　　　　
中　　華　　民　　國　 111　　年　　9 　　月　　 8　　日
              　　士林簡易庭法  官  陳紹瑜
以上正本係照原本作成。
如不服本判決，應於送達後20日內，向本院提出上訴狀並應記載
上訴理由，表明關於原判決所違背之法令及其具體內容與依訴訟
資料可認為原判決有違背法令之具體事實，並繳納上訴費1,500
元，如於本判決宣示後送達前提起上訴者，應於判決送達後20日
內補提上訴理由書（須附繕本）。
中　　華　　民　　國　 111　　年　　9 　　月　　 8　　日
　                          書記官  詹禾翊